【裁判字號】    97,訴,1999
【裁判日期】    980402
【裁判案由】    營業稅
【裁判全文】
臺北高等行政法院判決
                                      97年度訴字第1999號
                              .
原      告  介興營造廠股份有限公司
代  表  人  甲○○
訴訟代理人  林昇平  會計師（兼送達代收人）
            陳仁基  會計師
複 代理 人  李佳華  會計師
被      告  財政部臺灣省北區國稅局
代  表  人  陳文宗（局長）住同上
訴訟代理人  乙○○
上列當事人間因營業稅事件，原告不服財政部中華民國97年6月
10日台財訴字第09700233790號訴願決定，提起行政訴訟。本院
判決如下：
    主  文
原告之訴駁回。
訴訟費用由原告負擔。
    事  實
一、事實概要：
    緣財政部臺北市國稅局（下稱北市國稅局）以原告民國（下
    同）94年5 月及6 月間進貨，取具涉嫌虛設之行號宇琪實業
    有限公司（以下稱宇琪公司）開立之統一發票8 紙（附原處
    分卷第36-39 頁，下稱系爭發票），銷售額合計新臺幣（下
    同）5,323,240 元（下稱系爭銷售額），營業稅額266,162
    元（下稱系爭營業稅），作為進項憑證申報扣抵銷項稅額，
    通報被告審理違章，被告除核定補徵營業稅額266,162 元外
    ，並按所漏稅額266,162 元處3 倍罰鍰798,400 元。原告不
    服，申經復查結果追減罰鍰133,000 元（即改按所漏稅額處
    2.5 倍罰鍰，下稱系爭罰鍰），其餘復查駁回。原告仍不服
    ，提起訴願遭決定駁回，遂向本院提起本件行政訴。
二、兩造聲明：
  (一)原告聲明求為判決：
    1.訴願決定及原處分（含復查決定）不利於原告部分均撤銷
      。
    2.訴訟費用由被告負擔。
  (二)被告聲明求為判決：
    1.請求判決駁回原告之訴，
    2.訴訟費用由原告負擔。
三、兩造之爭點：原告就本稅部分是否已合法申請復查？被告依
    加值型及非加值型營業稅法第19條第1項 第1 款及第51條第
    5 款規定，以原告取具涉嫌虛設之行號開立之統一發票，作
    為進項憑證申報扣抵銷項稅額，核定補徵稅額266,162 元，
    並處罰鍰798,400 元，經復查追減罰鍰133,000 元，是否適
    法？
  (一)原告主張之理由：
    1.本稅之核定稅額通知書及罰鍰之原處分書未併同開徵部分
      ：
      (1)依行政程序法第96條第2項:「行政處分以書面為之者，
        應記載下列事項:…、主旨、事實、理由及其法令依據
        。」之規定，本件被告未依法製作處分書，逕行製發核
        定稅額通知書，被告未依法完成稅捐之核課，依法應請
        撤銷原課稅處分及訴願決定。
      (2)依稅捐稽徵法第35條第1項:「納稅義務人對於核定稅捐
        之處分如有不服，應依規定格式，敘明理由，連同證明
        文件，依左列規定，申請復查。」之規定，旨在闡明復
        查申請係對原課稅處分之不服而續行之救濟，然稅額通
        知書並未依法載明處分之主旨、事實、理由及法令依據
        ，並非原課稅處分，稅額通知書為原課稅處分之一部分
        ，本件被告未依法製作處分書，即逕行製發核定稅額通
        知書，被告未依法行政，實已侵害租稅法律主義，原告
        無法行使行政救濟之權利，依法應請撤銷原課稅處分及
        訴願決定。
      (3)依行政程序法第43條:「行政機關為處分或其他行政行
        為，應斟酌全部陳述與調查事實及證據之結果，依論理
        及經驗法則判斷事實之真偽，並將其決定及理由告知當
        事人。」之規定，被告未依法製作處分書，於法有違。
      (4)本件本稅稅單之限繳日期為96年7月21日至96年7月30
        日，而原課稅處分卻遲至96年8月14日才送達，沒有處
        分書可逕行送達稅額通知書？有違憲法第19條所定保障
        租稅法定主義之基本人權。
      (5)且本件本稅與罰鍰之送達日期前後不一，有違稅捐稽徵
        法施行細則第15條第1項:「稅捐稽徵機關依本法第五十
        條之二規定為罰鍰處分時，應填具裁處書及罰鍰繳款書
        送達受處分人;如經核定補繳稅捐時，應連同稅額繳款
        書送達之，其罰鍰及稅額之限繳日期並應一致。」之規
        定。
      (6)原告於96年10月4日依法提出復查，未逾法定行政救濟
        期間，被告逕在96年9月20日將原告依法應退稅額
        306,486元，抵扣本件未確定之稅額，尤有甚者，扣抵
        時逕加計滯納金39,924元及利息400元，被告有適用法
        律顯有錯誤之違背法令，違背稅捐稽徵法第35條第1項
        第1款之規定，原課稅處分應予撤銷。
      (7)依司法院大法官釋字第385號解釋:「憲法第十九條規定
       人民有依法律納稅之義務，固係指人民有依據法律所定
       之納稅主體、稅目、稅率、納稅方法及納稅期間等項而
       負納稅義務之意，然課人民以繳納租稅之法律，於適用
       時，該法律所定之事項若權利義務相關連者，本於法律
       適用之整體性及權利義務之平衡，當不得任意割裂適用
       。」，被告為本件處分之割裂，本稅稅單於原課稅處分
       製作完成前填發，罰鍰稅單則在原課稅處分製作完成後
       填發，於法有違。
    2.本件原告有進貨事實，依財政部95年5月23日台財稅第
      0950453500號函之規定應免予補稅處罰：
      (1)本件原告向第三人宇琪公司進貨，依法取得第三人宇琪
        公司所開立之統一發票為進貨憑證，並提供送貨單及支
        付貨款之銀行存摺資料等客觀事實證據，可證原告宇琪
        公司進貨之事實，與訴願決定書第4頁第7行:「佐證有
        進貨事實」之主張相符。據此，原告有進貨事實，其進
        項稅額依法應可扣抵銷項稅額，符合財政部95年5月23
        日台財稅字第09504535500號函:「一、稽徵機關查核營
        業人取得涉嫌虛設行號涉案期間開立之統一發票申報扣
        抵銷項稅額案件，仍應就交易雙方之進、銷貨情形嚴實
        查核，不得逕按本部83年7月9日台財稅第831601371號
        函辦理，如無法查明營業人確無向其進貨，且該涉嫌虛
        設行號已依規定按期申報進、銷項資料，並按其應納稅
        額繳納者，應免予補稅處罰。二、本令發布日前之未確
        定案件，稽徵機關應儘速再予查核，依上開規定辦理。
        」之規定。
      (2)本件有進貨事實，且前開宇琪公司，被告並未查明其有
        未按期申報、銷項資料、未依法繳納營業稅之情事，應
        免予補稅處罰。
      (3)本件原處分書(詳原證三)業已提供相關帳證供原處分機
        關查核，被告業已認定原告有進貨事實，為兩造所不爭
        。
      (4)被告應提出證據證明宇琪公司系爭期間（94年5月至6月
        間）未依規定按期申報進、銷項資料，並按其應納稅額
        繳納之情事，依前開財政部95年5月23日台財稅字第
        09504535500號函令之規定，原告應無補稅及受處漏稅
        罰之該當。
      (5)原告依法復查自無繳納滯納金情事，若被告抵繳日在96
        年7月30日之前，亦無滯納金之情事。原告於96年10月4
        日依法提出復查，未逾法定行政救濟期間，本件原告業
        已於法定期限內依法提起復查申請在案，被告逕在96年
        9 月20日將原告依法應退稅額306,486元，抵扣本件未
        確定之稅額，尤有甚者，扣抵時逕加計滯納金39,924元
        及利息400元，若被告抵繳日在96年7月30日之前，即無
        滯納金之情事，被告有適用法律顯有錯誤之違背法令，
        違背稅捐稽徵法第35條第1項第1款之規定，原課稅處分
        應予撤銷，並退還滯納金39,924元及利息400元，以為
        適法。
      (6)本件類似案件萬客隆高雄三民分公司財政部高雄市國稅
        局96年12月12日財高國稅法字第0960082291號復查決定
        書及萬客隆台南西門分公司財政部南區國稅局96年12
        月19日南區國稅法一字第0960073459號復查決定書可供
        參，並盼祈  鈞院明鑑。
      (7)本件已證實實際交易對象為宇琪實業有限公司(以下簡
        稱宇琪公司)，宇琪公司並非專以出售統一發票牟取不
        法利益之虛設行號自明，從而原告進貨取得宇琪公司開
        立之統一發票作為進項憑證申報扣抵銷項稅額，並無虛
        報進項稅額情事，本件係由被告移送台灣台北地方法院
        ，97年重訴字第12號刑事判決逕為諭知免訴之判決；被
        告辯稱96年12月31日台灣台北地方法院96年度簡字第
        1737號刑事判決所載公興工程有限公司、嵩益開發有限
        公司為虛設行號之判決，與宇琪實業有限公司無關，被
        告應提出證據證明宇琪公司系爭期間（94年5月至6月間
        ）未依規定按期申報進、銷項資料，並按其應納稅額繳
        納之情事，依前開財政部95年5月23日台財稅字第
        09504535500號函令之規定，原告應無補稅及受處漏稅
        罰之該當。
      (8)滯納金及利息部分：原告已依法復查自無繳納滯納金情
        事，若被告抵繳日在96年7月30日之前，亦無滯納金之
        情事，本件縱依被告機關辯稱本稅限繳日期96年7月30
        日，依財政部96年6月27日台財稅第00000000000號函釋
        ，其抵繳日應為復查決定日之96年8月29日，然被告機
        關抵繳系爭稅款日竟遲至96年9月20日，被告有不當得
        利，於法有違。被告主張係因各稅退還稅款之作業流程
        所致，但96年7月30日至96年8月29日，長達30天的時間
        ，事先被告足以支應作業流程，被告行政行為(作業流
        程)不得違背法律，被告延宕作業屬實，所言純屬卸責
        之詞，被告有適用法律顯有錯誤之違背法令，違背稅捐
        稽徵法第35條第1項第1款之規定，原課稅處分應予撤銷
        ，並退還滯納金39,924元及利息400元，以為適法。
    3.原告於96年10月4日依法提出復查，未逾稅捐稽徵法第35
      條第1項第1款復查申請之法定不變期間。
      (1)本件被告本稅之核定稅額通知書及罰鍰之原處分書未併
        同送達，且本件本稅與罰鍰之限繳日期前後不一，有違
        稅捐稽徵法施行細則第15條第1項：「稅捐稽徵機關依
        本法第五十條之二規定為罰鍰處分時，應填具裁處書及
        罰鍰繳款書送達受處分人；如經核定補繳稅捐時，應連
        同稅額繳款書送達之，其罰鍰及稅額之限繳日期並應一
        致。」之規定。
      (2)本件本稅稅單之限繳日期為96年7月30日(原證二)，而
        原課稅處分書卻遲至96年8月14日才送達(原證三)，罰
        鍰限繳日期為96年9月10日(原證二)，本件被告未連同
        稅單送達處分書，原告收到稅單不知處分理由，如何復
        查？應以罰鍰限繳日期屆滿翌日起算三十日內復查，故
        本件申請復查末日應為96年10月10日。
      (3)原告於96年10月4日依法提出復查，未逾法定行政救濟
        期間，被告逕以逾越期限程序駁回原告之復查申請及訴
        願申請，違背稅捐稽徵法第35條第1項第1款之規定。
    4.本件原告請求  大院力促和解。
      (1)原告開業於民國70年，成立至今經營已有27年光景，主
        要承包重大公共工程，屬於「土木工程」項目，因原告
        承包多項重大公共工程，透過轉包給其他公司或其他規
        模較小之承包商，由於承包商素質不一，在工程轉包過
        程中易取得非交易對象之發票，此乃該行業之行業特性
        ，原告並無故意逃漏租稅之意圖。
      (2)本件符合財政部95年5月23日台財稅字第09504535500號
        函令之規定，且原處分書已載明原告有進貨事實，縱取
        得非交易對象之憑證，被告應舉證但未舉證宇琪公司系
        爭期間未依法申報進、銷項資料，並按其應納稅額繳納
        之情事，懇請  大院力促和解。
    5.本件本稅稅單之限繳日期96年7月30日與罰鍰之限繳日期
      96年9月10日期日不同，有不適用行為時稅捐稽徵法施行
      細則第15條第1項之違背法令，本件由於本稅及罰鍰稅單
      限繳日期不同，又未送達處分書，原告不知處分理由及所
      據法律，如何復查？
    6.同一案件因本稅與罰鍰限繳期日不同，原告需分2次復查
      ，增加法律所無規定之負擔。
    7.納稅義務是受憲法保障之基本人權，其處分書應以書面製
      作並送達，被告有不適用行政程序第96條及第100條之違
      背法令。
    8.本件本稅稅單限繳日期96年7月30日，被告遲延至96年9月
      20日，逕以原告應退稅額抵扣應納稅額(詳原證二)，加徵
      滯納金及利息，雖被告辯稱係依據財政部96年6月27日台
      財稅第00000000000號函辦理，然縱依該函辦理，其抵繳
      日應是復查申請終止日之96年10月10日，被告於96年9 月
      20日抵繳？不應有加徵滯納金及利息之情事。
    9.又依稅捐稽徵法第29條之規定，原告對被告之確定租稅債
      權於96年7月30日前確定存在，可與被告對原告之租稅債
      權相互抵銷，並無漏稅之情事。
    10.本件97年9月5日被告答辯書第7頁第13行:「且虛設行號即
      使在違章期間內有繳納少量之稅款(查本件虛設行號宇琪
      公司9406期營業稅401申報書，當期並無繳納營業稅額;原
      卷資料第170頁)，亦均為「以虛抵虛」之操作，」，經以
      電話詢問北區國稅局，係因94年06期宇琪公司營業稅401
      申報書，進項稅額大於銷項稅額，自無當期應納營業稅額
      ，因進項稅額受扣銷項稅額而減少，宇琪公司實已繳納系
      爭營業稅，確實符合財政部95年5月23日台財稅字第
      09504535500號函:「．……‥該涉嫌虛設行號已依規定按
      期申報進、銷項資料，並按其應納稅額繳納者，應免予補
      稅處罰」之規定，被告前開答辯狀第7頁第18行:「並無所
      謂虛設行號有依規定按期申報進、銷項資料，並按其應納
      稅額繳納」之說，顯有違誤，被告以其對原告之租稅債權
      抵銷原告對被告之確定租稅債權，並無本件漏稅之情事，
      不但不應加徵前開滯納金及利息，亦無本件之漏稅罰。
    11.被告以其對原告之未確定租稅債權抵銷被告對原告之確定
      租稅債務，不但違法且沒有漏稅情事，更遑論加徵前開滯
      納金及利息。
      (1)茲將本件重要時日列述如下:
        96年4月16日:北區國稅局內部核定94年度營利事業所
          得稅，載明應退營所稅稅款7,787,878元(詳被告卷證
          )。
        96年7月30日:被告所認本稅限繳日。
        96年8月3日:北區國稅局對外核發94年度營利事業所
          得稅核定通知書載明應退營所稅稅款7,787,878元。(
          原證四)
        96年8月14日:處分書送達日。
        96年8月29日:被告所認本稅限繳日96年7月30日加30
          天。
        96年9月10日:罰鍰限繳日(原告依稅捐稽徵法施行細
          則第15條第1項主張之本稅限繳日)。
        96年9月20 日:被告抵繳系爭稅款日。
        96年10月10日:原告主張抵繳日應是復查終止日(96
          年9月10日如30天)。
      (2)本件縱依被告辯稱本稅限繳日期96年7月30日，依
        財政部96年6月27日台財稅第00000000000號函釋，其抵
        繳日應為復查決定日之96年8月29日，然被告抵繳
        系爭稅款日竟遲至96年9月20日，於法有違。
      (3)原告公司成立於70年2月1日，成立迄今已逾27年，資本
         額為534,747,630元，94年營業額1,742,375,599元，
         94年全年虧損額為126,985,303元(原證四)，主要營運
         項目為承攬政府公共工程，尤以隧道工程享譽業界，
         包括北部第二高速公路隧道工程、北宜高速公路雪山
         隧道工程，並數次獲得行政院公共工程委員會頒發工
         程品質特優獎項殊榮，協力廠商及下包商多達數百家
         ，合作廠商皆屬中小企業，94年間因對外投資之「世
         豐水力發電廠」未能適時取得銀行貸款奧援，遂以自
         有資金支應，復以榮工處計價撥款作業延宕，以致資
         金積壓，資金週轉失靈，94年10月起陸續發生退票(詳
         參見本狀原證七)，發生嚴重財務危機，銀行停止發放
         空白支票，致配合廠商收取貨款，只好以匯款方式支
         付。
        原處分機關96年4月簽呈載明:『介興營造廠股份有限
          公司取得涉嫌虛設行號宇琪實業有限公司94年6月間
          發票8張銷售額計5,323,240元，稅額計266,162 元，
          經該公司會計及機料經理至所說明:該公司施作工地
          眾多，其進項流程均由工地經理負責並將相關單據送
          回由會計部記帳、付款，該公司確有進貨等，因公司
          近來資金週轉困難請減輕裁罰等語，經查其提示與宇
          琪公司之買賣合約書、進貨簽收單、匯款單及會計明
          細帳等資料，其主張有進貨，尚屬可採。爰擬依96年
          3月28日「財政部各地區國稅局辦理營業人取不實進
          項憑證扣抵銷項稅額及虛列成本費用查處原則」規定
          ，認定為有進貨事實，依營業稅法第51條第5款規定
          補稅處罰。另因尚未查得有故意以詐術或其他不正當
          方法逃漏稅之直接具體事證，擬暫免移送偵辦。』(
          詳被告卷證)
        原告財務杜芃儀君，96年1月5日於羅東稽徵所談話筆
          錄:「有實際交易，惟需回公司後整理補送，因公司
          慣例為工務部門負責發包、計價、請款等作業，會計
          部門僅負責付款，付款書面資料由工務部門審核。付
          款方式開立45天支票，均有抬頭、禁止背書及劃線，
          惟94年10月份起公司發生嚴重財務危機，銀行停止發
          放空白支票，致配合廠商急於收取貨款，均紛紛要求
          現金或匯款方式支付，故提供之資料均為匯款單或現
          金簽收資料。有關進貨均放置於各工地並經工地現場
          人員簽收，該進貨均有帳務記載，回公司後儘速整理
          補送相關資料。因實際上工程採購、發包、驗收均由
          公務工地部門負責，所以請林鐵城先生到所說明。」
          (詳被告卷證)
        原告機料經理林鐵成君，96年1月10日於羅東稽徵所
          談話筆錄:「有實際交易，公司檢送對方之送(出)貨
          單由我簽收，確為公司各工程所需，惟簽收單對方承
          辦員並非當時與我接洽之人，當時我應為機料課長，
          公司採購大部分由我負責，該6家進貨大概用在花蓮
          玉里、南投縣政府砂石專用道，運費均由對方負責，
          公司採購一向由廠商介紹，本人於交易前並不認得對
          方。因多處工地同時進行，廠商多家、又時日久遠，
          實在無法記起是由哪家廠商介紹，與對方接洽亦僅此
          一交易，之後未再有任何交易。該發票使用在那個工
          地需回去後整理，儘早補送本公司是由我與對方業務
          員接洽，再由本公司技師與對方簽訂合約，我負責訂
          有驗收，讓現場工地有料使用，對方請款原則上只要
          有簽收單、發票、信封在小額10-20萬元內，會寄給
          對方2-3個月支票，惟我只負責簽收部分，付款部分
          有公司制度我不清楚。」(詳被告卷證)
    12.原處分已載明94年5月1日至94年6月30日有進貨事實，本
      件已符合財政部95年5月23日台財稅字第09504535500號函
      令之規定，原告應無補稅及受漏稅罰之該當。
      (1)財政部95年5月23日台財稅字第09504535500號函:「一
        、稽徵機關查核營業人取得涉嫌虛設行號涉案期間開立
        之統一發票申報扣抵銷項稅額案件，仍應就交易雙方之
        進、銷貨情形竅實查核，不得逕按本部83年7月9日台財
        稅第831601371號函辦理，如無法查明營業人確無由其
        進貨，且該涉嫌虛設行號已依規定按期申報進、銷項資
        料，並按其應納稅額繳納者，應免予補稅處罰。二、本
        令發布日前之未確定案件，稽徵機關應儘速再予查核，
        依上開規定辦理。」有明文規定。
      (2)本件原處分書(詳原證三)業已提供相關帳證供原處分機
        關查核，被告業已認定原告有進貨事實，為兩造所不爭
        。
      (3)被告應提出證據證明宇琪公司系爭期間（94年5月至6月
        間)未依規定按期申報進、銷項資料，並按其應納稅額
        繳納之情事，依前開財政部95年5月23日台財稅字第
        09504535500號函令之規定，原告應無補稅及受處漏稅
        罰之該當。
      (4)宇琪實業有限公司(賣方)已依規定按期申報進、銷項資
        料，並按其申報之應納稅額繳納，原告已證明確有支付
        進項稅額予實際銷貨之宇琪實業有限公司，有台北富邦
        銀行存款單為證，收款人戶名為宇琪實業有限公司(原
        證五)，並經稽徵機關查明該稅額已依法報繳，有宇琪
        實業有限公司401稅單為證。(原證六)
      (5)原告94年及95年均有大額虧損，該期間財務困難曾數度
        退票，有票據交換所出具第一類票據信用資料查覆單，
        證實94年10月19日原告因存款不足退票高達59,260,110
        元，未清償註記有18,067,553元之記錄(原證七)及95年
        10月27日經濟部回覆原告請求再次展延退票寬延時間之
        公文可證。(原證八)
    13.本件經被告確認有進貨事實，已足認有支付事實，被告質
      疑原告公司登記於宜蘭縣羅東鎮(工務部門)，為何系爭貨
      款在台北富邦銀行付款一節，顯有誤解。
      (1)原告總管理處(含財務部)係設在台北市○○○路367號
        12樓，電話00000000。工務部門與管理部門分屬不同兩
        地，亦屬正常營運。原告因94年10月份起公司發生嚴重
        財務危機，銀行停止發放空白支票，為避免債權人查封
        原告銀行存款餘額，故銀行存款已全數提領，再以現金
        或匯款方式支付廠商貨款，而非逐筆由原告銀行提領支
        付廠商，原告實已善盡舉證協力義務，被告未依職權調
        查證據，便處以原告罰鍰，顯有違誤。茲將原告以現金
        或匯款方式支付宇琪實業有限公司(以下簡稱宇琪公司)
        之資金流程說明如下：
        94年10月4日自原告公司帳戶提領現金1,500,000元及
          轉提6,246,640元(原證一)【含轉存原告總經理林大
          鈞先生個人帳戶5,000,000元(原證二、三)，其餘
          1,246,640元係支付其他廠商貨款】。
        95年3月1日原告總經理林大鈞先生自其個人帳戶提領
          現金5,000,000元用以償還原告5,000,000元(原證三)
          。
        原告乃將林大鈞先生償還之現金5,000,000元連同原
          告留存之庫存現金，於95年2月24日、95年3月2日、
          95年3月3日、95年3月7日、95年3月8日、95年3月9日
          、95年3月10日及95年3月13日償還宇琪公司貨款，其
          金額分別為537,138元、770,238元、646,800元、
          764,400元、540,813元、770,813元、808,500元及
          749,700元(原證四之一～三)【註：以上各金額皆含
          5%之進項稅額，扣除5%之進項稅額，合計進貨總金額
          為5,323,240元，與合約之進貨金額相符】。
      (2)另原告提供「工程驗收」相關資料，說明如下：
        原告於93年11月24日與「世豐電力股份有限公司」簽
          訂工程契約(原證五)，係為興建花蓮世豐電力廠，由
          於該工程因環保問題再加上原告之資金因素，遂予以
          停工(原證六之一～四)。
        原告向宇琪公司進貨係因花蓮世豐電力廠用料需要購
          進部份竹節鋼筋及H型鋼，為工程之必要用料，緣花
          蓮世豐電力廠因環保及資金因素停工，原告向宇琪公
          司之進料，帳列「在建工程」屬於存貨項目，尚未結
          轉成本，由於目前仍停工中，故無「工程驗收」相關
          資料(原證七)。
  (二)被告主張之理由：
    1.程序部分
      (1)按「納稅義務人對於核定稅捐之處分如有不服，應依規
        定格式，敘明理由，連同證明文件，依左列規定，申請
        復查：一、依核定稅額通知書所載有應納稅額或應補徵
        稅額者，應於繳款書送達後，於繳納期間屆滿翌日起算
        30日內，申請復查。」為稅捐稽徵法第35條第1項第1款
        所明定。
      (2)本件原核定稅額繳款書之限繳日期為96年6月10日（經
        展延至96年7月30日），已於96年6月28日合法送達，有
        原告簽收之繳款書回執聯影本可稽，復查申請之末日應
        為96年8月29日，原告遲至96年10月2日始提出申請，已
        逾申請復查法定不變期間，程序不合，本稅部分請續予
        駁回。
      (3)原告主張本件本稅稅單之限繳日期與罰鍰之限繳日期不
        同，送達本稅稅單未送達處分書，不知處分理由及所據
        法律，無法復查乙節，查原告取得虛設行號宇琪公司開
        立不實統一發票扣抵銷項稅額案，95年9月7日財政部臺
        北市國稅局通報本局依法查處（原卷頁12），95年11月
        1日被告所屬羅東稽徵所發調查輔導函（原卷頁20-21
        ），該函並於95年11月3日送達，有原告簽收蓋章之雙
        掛號回執聯（原卷頁22）可稽，96年1月5日及同年1月
        10日原告財務人員杜芃儀君及機料經理林鐵城君前來被
        告所屬羅東稽徵所說明，並作成談話紀錄（原卷頁
        63-68），嗣原告復出具說明書及補附相關資料予被告
        （原卷頁61及頁69）、96年6月28日出具承諾書承認其
        有進貨事實取得宇琪公司開立之不實統一發票等情，並
        於同日領回稅單，有原告簽收之繳款書第四聯回執聯影
        本可稽（原卷頁113），則原告已知悉其違反稅法規定
        逃漏營業稅之事實及理由甚明，殆無疑義；況原告簽收
        領回之繳款書說明欄已敘明不服行政處分之救濟方法、
        期間及其受理機關，即「3.納稅義務人對核定之稅額如
        有不服，應於繳款書送達後，依規定格式敘明理由連同
        證明文件，在繳納期間屆滿翌日起算30日內，向本稽徵
        機關申請復查。」（原卷頁93）亦與行政程序法第96
        條及第97條之規定無違；被告執詞主張不知處分理由及
        所據法律無法復查，殊無可採。是本件補徵稅額繳款書
        限繳日期經展延至96年7月30日，依據稅捐稽徵法第35
        條第1項第1款規定，復查申請之末日應為96年8月29日
        ，惟原告遲至96年10月2日始提出申請，已逾申請復查
        法定不變期間，程序即屬不合。
      (4)另查原告94年度營利事業所得稅核定日期為96年8月3日
        ，核定應退金額為7,787,878元，本件營業稅核定稅額
        繳款書展延限繳日期至96年7月30日（詳原卷頁93），
        是原告提出復查申請之末日為96年8月29日，依財政部
        96年6月27日台財稅字第00000000000號令釋規定：「納
        稅義務人欠繳之應納稅捐……尚未依法申請復查者，應
        俟其期間屆滿後，如確未申請復查，再依稅捐稽徵法第
        29條辦理退稅抵欠。」被告於96年9月20日始以營利事
        業所得稅退稅抵繳其欠稅，並無不合；原告雖主張被告
        機關應於96年8月29日即予抵欠乙節，惟被告辦理各稅
        退還稅款之作業，係依據內部作業流程及相關規定處理
        ，營利事業稅退稅係承接上游核定檔所產出之退稅檔定
        期收檔處理，俟核定檔轉檔為退稅檔後，另須將退稅檔
        與欠稅歸戶檔碰檔交查，以執行查欠作業及產出欠、退
        稅資料檔，再行列印退稅查欠清單交經辦業務人員逐一
        查對確認後，方得進行退稅抵繳作業，列印「退稅抵繳
        通知書」及「退稅抵繳證明書」等資料；本件被告於復
        查期間屆滿後，於96年8月30日至96年9月20日進行上述
        退稅抵繳作業，以96年9月20日為其抵繳核算日期辦理
        抵欠，時程上並無任何延宕，被告依據加值型及非加值
        型營業稅法第50條規定，自繳納期限屆滿96年7月30日
        之次日起30日，每逾2日按滯納之金額加徵1﹪滯納金，
        並自滯納期限屆滿之次日起至納稅義務人繳納日（為96
        年9月20日抵繳日），就其應納稅款及滯納金加徵滯納
        利息，並無不合，請予維持。
    2.實體部分
      (1)本稅
        按「納稅義務人應退之稅捐，稅捐稽徵機關應先抵繳
          其積欠。並於扣抵後，應即通知該納稅義務人。」「
          營業人左列進項稅額，不得扣抵銷項稅額：一、購進
          之貨物或勞務未依規定取得並保存第33條所列之憑證
          者。」「納稅義務人，有左列情形之一者，除追繳稅
          款外，按所漏稅額處1倍至10倍罰鍰，並得停止其營
          業……五、虛報進項稅額者。」分別為稅捐稽徵法第
          29條、加值型及非加值型營業稅法第19條第1項第1款
          及第51條第5款所明定。次按「納稅義務人欠繳之應
          納稅捐……尚未依法申請復查者，應俟其期間屆滿後
          ，如確未申請復查，再依稅捐稽徵法第29條辦理退稅
          抵欠。」「取得虛設行號發票申報扣抵之案件……2.
          有進貨事實者……（2）因虛設行號係專以出售統一
          發票牟取不法利益為業，並無銷貨事實，故取得虛設
          行號發票之營業人，自亦無向該虛設行號進貨並支付
          進項稅額之事實，除該營業人能證明確有支付進項稅
          額予實際銷貨之營業人，並經稽徵機關查明該稅額已
          依法報繳者，應依營業稅法第19條第1項第1款規定，
          就其取得不得扣抵憑證扣抵銷項稅額部分，追補稅款
          ，不再處漏稅罰外，其虛報進項稅額，已構成逃漏稅
          ，應依營業稅法第51條第5款規定補稅並處罰。」「
          稽徵機關查核營業人取得涉嫌虛設行號涉案期間開立
          之統一發票申報扣抵銷項稅額案件，仍應就交易雙方
          之進、銷貨情形覈實查核，不得逕按本部83年7月9日
          台財稅第831601371號函辦理，如無法查明營業人確
          無向其進貨，且該涉嫌虛設行號已依規定按期申報進
          、銷項資料，並按其應納稅額繳納者，應免予補稅處
          罰。」為財政部96年6月27日台財稅字第00000000000
          號令、83年7月9日台財稅第831601371號函及95年5月
          23日台財稅字第09504535500號令所明釋。
        原告於首揭期間進貨，取具虛設行號宇琪公司開立之
          統一發票8紙，作為進項憑證申報扣抵銷項稅額，虛
          報進項稅額266,162元，經臺北市國稅局查獲，有刑
          事案件移送書（原卷資料頁1-2）、承諾書（原卷資
          料頁76）、統一發票及專案申請調檔統一發票查核清
          單等資料影本（原卷資料頁3）可稽，違反前揭稅法
          規定，被告所屬羅東稽徵所核定補徵營業稅額
          266,162元。原告主張其已提供相關帳證證實向宇琪
          公司進貨，依財政部95年5月23日台財稅字第
          09504535500號令，應免予補稅處罰；且原處分於96
          年9月20日逕將其退稅抵繳，侵害其權益，與財政部
          96年6月27日台財稅字第00000000000號令釋規定有違
          ；另依稅捐稽徵法施行細則規定，稅額繳款書及罰鍰
          繳款書應一併送達，限繳日期並應一致，相關文書未
          合法送達，請撤銷原處分云云，申經被告復查決定略
          以，本件原告提出復查申請之末日應為96年8月29日
          ，原告遲至96年10月2日始提出申請，已逾申請復查
          法定不變期間，程序不合；原告既未於法定復查期間
          申請復查，復查期間屆滿後原查於96年9月20日以營
          利事業所得稅退稅抵繳其欠稅，並無不合；另查宇琪
          公司於94年間取得涉嫌虛設行號開立不實統一發票金
          額占其總進項比率高達99.98﹪，有該公司94年度進
          項來源明細可稽（原卷資料頁89），又依刑事案件移
          送書所載，林家儀君為宇琪公司登記之負責人，明知
          該公司涉案期間無進銷貨事實，竟虛開不實統一發票
          交付予其他營業人充當進項憑證使用，供他人申報扣
          抵銷項稅額，幫助他人逃漏營業稅，不法情事已載明
          甚詳，原告自無可能向該公司進貨，原告雖提示在建
          工程材料明細帳，僅能佐證有進貨事實，無法證明宇
          琪公司確為其實際交易對象，原核定補徵營業稅額
          266,162元並無不合，乃予維持原核定。原告仍表不
          服，提起訴願，經訴願決定駁回，猶未甘服，遂向大
          院提起本行政訴訟。
        本件原告於首揭期間進貨，取具虛設行號宇琪公司開
          立之統一發票金額合計5,323,240元，作為進項憑證
          申報扣抵銷項稅額，虛報進項稅額266,162元，業經
          被告調查及原告承認違章事實在案，有調查函（原卷
          資料頁20-21）、案件關係人林鐵城君、林芃儀君前
          來處被告製作之談話紀錄（原卷資料頁63-68）、原
          告96年6月28日出具之承諾書及相關資料附卷可稽，
          原告對其違反首揭稅法規定之事實應已知之甚詳，即
          原告已知悉其違反稅法規定逃漏營業稅之事實及理由
          ，依據行政程序法第97條第2款規定：「處分相對人
          或利害關係人無待處分機關之說明已知悉或可知悉作
          成處分之理由者。」得不記明理由，原告主張原處分
          未依行政程序法第96條規定記載事實及理由，有違行
          政程序法之相關規定等語，核無足採。又稅捐稽徵法
          施行細則第15條第1項有關經核定補繳稅捐時，罰鍰
          處分書及繳款書應連同稅額繳款書送達受處分人，罰
          鍰及稅額之限繳日期並應一致之規定，其立法理由係
          因本稅部分有關漏稅額之計算為裁罰處分核定之基礎
          ，兩者自以限繳日期一致且同時通知繳納為宜，以便
          納稅義務人對核定稅捐之處分如有不服時，能於法定
          不變期間內就罰鍰部分一併提起行政救濟，並非以併
          行送達為法定要件，況本件本稅與罰鍰未併同開徵，
          係為使原告於裁罰處分核定前可先行補繳稅款，俾適
          用較低之裁罰倍數，並不構成違法，原告主張罰鍰稅
          單在原課稅處分製作完成後填發，於法有違等語，委
          無足採。本件復查期間至96年8月29日屆滿，原告未
          申請復查，原查於96年9月20日以營利事業所得稅退
          稅抵繳其欠稅，並加徵滯納金及滯納利息，依首揭稅
          法規定，並無不合。
        另原告取具虛設行號宇琪公司開立之發票，該公司取
          得涉嫌虛設行號開立不實統一發票金額占其總進項比
          率高達99.98﹪，有該公司94年度進項來源明細可稽
          ，又依刑事案件移送書所載，林家儀君為宇琪公司登
          記之負責人，明知該公司涉案期間無進銷貨事實，竟
          虛開不實統一發票交付予其他營業人充當進項憑證使
          用，供他人申報扣抵銷項稅額，幫助他人逃漏營業稅
          ，不法情事已載明甚詳，原告自無可能向該公司進貨
          ；再就原告提示之送貨單及存摺類存款存入存根等資
          料影本查核，匯款金額雖與進貨總金額相符，惟查系
          爭進貨時間為94年5月及6月間，其跨行匯款時間卻為
          95年2月24日至3月13日間，與買賣合約書所訂付款方
          式，係以現金、電匯或期票期限120天不合；又查其
          各次跨行存款存入銀行均在臺北市，與原告營業地址
          宜蘭縣羅東鎮不在同一縣市，有違常情，原告雖提示
          在建工程材料明細帳，僅能佐證有進貨事實，無法證
          明宇琪公司確為其實際交易對象，且虛設行號即使在
          違章期間內有繳納少量之稅款（查本件虛設行號宇琪
          公司9406期營業稅401申報書，當期並無繳納營業稅
          額；原卷資料第170頁），亦均為「以虛抵虛」之操
          作，係為避免稅捐稽徵機關發覺而特別安排繳納者，
          並無所謂「虛設行號有依規定按期申報進、銷項資料
          ，並按其應納稅額繳納」之事實存在，且本件既經查
          明原告確無向宇琪公司進貨，其取得不得扣抵進項憑
          證申報扣抵銷項稅額，已構成虛報進項稅額，自無首
          揭財政部95年5月23日令釋規定免予補稅處罰之適用
          ，原核定補徵營業稅額266,162元並無不合，請續予
          維持。
        再就原告所取得之發票日期及所提示台北富邦銀行城
          東分行無摺存款存入存根之付款證明查核（原卷頁
          40-42），本件發票開立日期為94年5月至6月，依原
          告財務人員杜芃儀君於96年1月5日前來被告所屬羅東
          稽徵所所作之談話紀錄5.答話內容（2）答：付款方
          式開立45天支票，均有抬頭、禁止背書及劃線……（
          原卷頁65）及買賣合約書（原卷通40-42）所載付款
          方式：以現金、電匯或期票期限120天，則原告於其
          所稱94年10月份發生財務危機之前即應付款而未付款
          ，卻遲至95年2月至3月間始以無摺存款存入方式支付
          貨款，顯悖於常理。茲就原告取得發票日期與進貨匯
          款時間對照，表列如被告98年2月6日辯論意旨狀第7
          頁）。
        依財政部臺北市國稅局刑事案件移送書所載，林家儀
          君為宇琪公司登記負責人，於94年3月至8月間，明知
          宇琪公司無銷貨事實，竟虛開不實統一發票128紙，
          銷售額合計124,427,049元，交付予暢源實業有限公
          司等營業人充當進貨憑證使用，並向稅捐稽徵機關申
          報不實之銷項金額及稅額。該等營業人於取得虛開之
          統一發票後，已持進項憑證125紙申報扣抵銷項稅額
          ，致宇琪公司涉嫌幫助他人逃漏營業稅額達
          6,008,091元，有專案申請調檔統一發票查核名冊(補
          充資料第1至第8頁)及清單(原告申報進項扣抵之統一
          發票8紙明細，詳補充資料第7、14頁）可稽，並經臺
          北地檢署97年度偵緝字第14號起訴及臺北地方法院97
          年重訴字第12號刑事判決在案，犯罪事實明確，原告
          自無可能向該公司進貨。宇琪公司既非原告實際交易
          對象，被告就原告提示之送貨單及存摺類存款存入存
          根等資料影本查核，核認原告有進貨事實未依法取得
          進項憑證，而係非實際交易對象之虛設行號宇琪公司
          所開立統一發票，並無違誤。
        另按所謂「虛設行號」者，乃係指登記營業人實質上
          並未從事登記項目之營業活動，其登記之目的，純粹
          是為能取得空白之統一發票，販售予他人，以謀求私
          人之利益，並無進銷貨事實，故為避免因虛開銷貨發
          票導致應繳納營業稅，當會再取得不實進貨發票加以
          充抵，其「互開發票、以虛抵虛」至為明顯，本件被
          告機關既已查明原告確無向宇琪公司進貨，縱原告有
          進貨及支付貨款事實，惟未能證明確有支付進項稅額
          予實際銷貨之營業人，已涉虛報進項稅額及構成逃漏
          稅，自無財政部95年5月23日台財稅字第09504535500
          號令釋適用之餘地。又營業人有自實際交易相對人取
          得憑證之義務，購買貨物或勞務之進項憑證持有人自
          有查證實際交易對象之注意義務，原告未自實際交易
          相對人取得憑證，顯有應注意、能注意而不注意之情
          ，縱非故意，亦有過失。綜上，原告有進貨事實取具
          虛設行號統一發票申報扣抵銷項稅額虛報進項稅額，
          違章事證明確，被告原核定補徵營業稅額266,162元
          ，復查決定改處2.5倍罰鍰665,400元，並無不合，請
          予維持。
        宇琪公司既非原告實際交易對象，被告就原告提示之
          送貨單及存摺類存款存入存根等資料影本查核，核認
          原告有進貨事實未依法取得進項憑證，而取具非實際
          交易對象之虛設行號宇琪公司所開立之統一發票，核
          定補稅及處罰，即無不合；依最高行政法院87年7月
          份庭長評事聯席會議決議：「營業人雖有進貨事實，
          惟不依規定取得交易對象開立之進項憑證，而取得非
          交易對象開立之進項憑證，申報扣抵銷項稅額時，該
          項已申報扣抵之銷項營業稅額顯未依法繳納，仍應依
          營業稅法第19條第1項第1款規定，就其取得不得扣抵
          憑證扣抵銷項稅額部分，追補該項不得扣抵之銷項稅
          款。又我國現行加值型營業稅係就各個銷售階段之加
          值額分別予以課稅之多階段銷售稅，各銷售階段之營
          業人皆為營業稅之納稅義務人。故該非交易對象之人
          是否已按其開立發票之金額報繳營業稅額，並不影響
          本件營業人補繳營業稅之義務。」故非實際交易對象
          是否已按其開立發票之金額報繳營業稅額，並不影響
          原告以不得扣抵之進項稅額作為扣抵銷項稅額，應生
          之補稅義務，本件復查、訴願決定並無違誤，請准如
          原答辯之聲明判決，以維稅政。
        至原告主張本件本稅稅單之限繳日期與罰鍰之限繳日
          期不同，送達本稅稅單未送達處分書，不知處分理由
          及所據法律，無法復查乙節。查原告取得虛設行號宇
          琪公司開立不實統一發票扣抵銷項稅額案，95年9 月
          7日財政部臺北市國稅局通報本局依法查處(原卷第12
          頁)，95年11月l日被告所屬羅東稽徵所發調查輔導函
          (原卷第20、21頁)，該函並於95年11月3日送達，有
          原告簽收蓋章之雙掛號回執聯(原卷第22頁）可稽，
          96年1月5日及同年1月10日原告財務人員杜芃儀君及
          機料經理林鐵城君前來被告所屬羅東稽徵所說明，並
          作成談話紀錄(原卷第63至68頁)，嗣原告復出具說明
          書及補附相關資料予被告(原卷第61、69頁)、96 年6
          月28日出具承諾書承認其有進貨事實取得宇琪公司開
          立之不實統一發票等情，並於同日領回稅單，有原告
          簽收之繳款書第四聯回執聯影本可稽(原卷第113 頁)
          ，則原告已知悉共違反稅法規定逃漏營業稅之事實及
          理由其明，殆無疑義;況原告簽收領回之繳款書說明
          欄已敘明不服行政處分之救濟方法、期問及其受理機
          關，即3、「納稅義務人對核定之稅額如有不服，應
          於繳款書送達後，依規定格式敘明理由連同證明文件
          ，在繳納期間屆滿翌日起算30日內，向本稽徵機關申
          請復查。」(原卷第93頁)亦與行政程序法第96條及第
          97條之規定無違;被告執詞主張不知處分理由及所據
          法律，無法復查，殊無可採。
        是本件補徵稅額繳款書限繳日期經展延至96年7月30
          日，依據稅捐稽徵法第35條第1項第1款規定，原告提
          出復查申請之末日應為96年8月29日，惟原告遲至96
          年10月2日始提出申請，依已逾申請復查法定不變期
          間，程序即屬不合。本件被告於復查期間屆滿後之96
          年10月20日依稅捐稽徵法第20條、第29條及財政部96
          年6月27日台財稅字第00000000000號令釋規定以營利
          事業所得稅退稅抵繳其欠稅，並加徵滯納金及滯納利
          息，並無違誤，請予維持。
        財政部82年5月17日台財稅字第820170202號令發布之
          稅捐稽徵法施行細則第15條第1項後段有關經核定補
          繳稅捐時，罰鍰處分書及繳款書應連同稅額繳款書送
          達受處分人，罰鍰及稅額之限繳日期並應一致之規定
          ，其立法說明「一、明訂罰鍰與補稅繳款書之填發，
          其送達及限繳日期亦應一致，俾簡化程序。」(詳補
          充資料第2頁);該段文字並經財政部於97年2月20日以
          台財稅字第0974505750號令修正刪除，觀其修正說明
          ．其罰鍰及稅額之限繳日期並應一致之規定，原係為
          簡化程序而設，解釋上僅為訓示規定，並不影響本稅
          或罰鍰等行政處分之效力。」(詳補充資料第3頁)，
          故稅捐稽徵法施行細則第15條第1項後段規定，有關
          罰鍰處分書及繳款書應連同稅額繳款書送達受處分人
          ，係為簡化程序而設，解釋上僅為訓示規定，並非以
          併行送達為法定要件，亦不影響本稅或罰鍰等行政處
          分之效力。
        原告以原卷所附本局營利事業所得稅結算申報書(損
          益及稅額計算表正誤清單，原卷第19頁)，並以其製
          表日期96年4月16日，指陳係為原告94年度營利事業
          所得稅核定日期乙節，有關損益及稅額計算表正誤清
          單，係被告內部核定作業流程所印表單，主要待供審
          查或其他作業之需所列印之參考審核清單，並非核定
          通知文書。
        經查原告94年度營利事業所得稅核定日期為96年8 月
          3日，核定應退金額為7,787,878元(詳補充資料第5頁
          )，本件營業稅核定稅額繳款書展延限繳日期至96 年
          7月30日(詳原卷第93頁)，是原告提出復查申請之末
          日應為96年8月29日，被告依財政部96年6月27日台財
          稅字第00000000000號令釋規定:「納稅義務人欠繳之
          應納稅捐……尚未依法申請復查者，應俟其期間屆滿
          後，如確未申請復查，再依稅捐稽徵法第29條辦理退
          稅抵欠。」於96年9月20日以營利事業所得稅退稅抵
          繳其欠稅，並無不合;原告主張被告應於96年8月29
          日即予抵欠，惟被告辦理各稅退還稅款之作業，係依
          據內部作業流程及相關規定處理，各稅審核後之退稅
          檔或一般退稅核定書等資料轉檔建立各退稅主檔，而
          營利事業稅退稅，係承接上游核定檔後，所產生之退
          稅檔定期收檔處理，即核定檔轉檔作業，均須依據一
          定之作業流程定期收檔處理，俟核定檔轉檔為退稅檔
          後，乃須將退稅檔與欠稅歸戶檔碰檔交查，以執行查
          欠作業並產出欠、退稅資料檔後，復須列印退稅查欠
          清單交經辨業務人員逐一查對確認後，才得進行退稅
          抵繳作業，列印「退稅抵繳通知書」及「退稅抵繳證
          明書」等資料(詳補充資料第8-10頁);本件被告於復
          查期間屆滿後之96年8月30日至96年9月20日進行上述
          退稅抵繳作業，而以96年9月20日為其抵繳核算日期
          辦理抵欠(詳補充資料第6頁)，時程上並無任何延宕
          ，被告依據加值型及非加值型營業稅法第50條規定，
          自繳納期限屆滿97年7月30日之次日起30日，每逾2
          日按滯納之金額加徵1%滯納金，並自滯納期限屆滿之
          次日起至納稅義務人自動繳納日(本件為96年9月20日
          抵繳日)，就其應納稅款及滯納金，加徵滯納利息(詳
          補充資料第7頁)，並無不合。
        依南區國稅局96年12月19日南區國稅法一字第
          0960073459號復查決定本稅部分理由三所載，美東公
          司代表人陳家成君涉嫌虛報進項稅額，以不正當方式
          逃漏稅捐案，新莊稽徵所刑事案件移送書內容並未提
          及美東公司涉嫌虛開發票，而臺灣板橋地方法院95年
          度簡字第2298號刑事簡易判決之犯罪事實亦僅記載，
          陳家成君擔任美東公司之登記負責人，明知美東公司
          並無向康得力企業有限公司、捷妮斯實業有限公司、
          將辰國際企業有限公司、新牽益貿易有限公司進貨之
          事實，竟仍自91年6月起至同年12月底期間，連續多
          次登載向上開公司進貨之統一發票共計21紙，進貨金
          額共計27,558,000元，而以此方式溢列進項稅額，虛
          增營業成本，申報扣抵營業稅額計達1,377,900元，
          使美東公司得以逃漏營業稅，並未論及其有虛偽開立
          不實統一發票之犯行；另高雄市國稅局96年12月12日
          財高國稅法字第0960082291號復查決定理由四亦載明
          ，美東公司負責人因違反商業會計法等案件，經臺灣
          板橋地方法院95年簡字第2298號刑事判決意旨略以，
          美東公司並無向康得力等公司進貨之事實，竟自91年
          6月起至同年12月間，連續多次開立登載向上開公司
          進貨之統一發票，而以此方式溢列進項稅額，虛增營
          業成本，並申報扣抵營業稅額，逃漏營業稅。美東公
          司於涉案期間係取得不實進項憑證虛報進項稅額，而
          以不正當方法逃漏稅捐，並非專以出售統一發票牟取
          不法利益之虛設行號自明，遂撤銷原核定及罰鍰處分
          。
        本件宇琪實業有限公司（以下簡稱宇琪公司）負責人
          林家儀君，與小高、阿裕共同以成立虛設公司、填製
          不實會計憑證之方式，幫助他人逃漏稅捐。……其明
          知公興工程有限公司（以下簡稱公興公司）係無實際
          對外營業之虛設行號，竟將其所申領之空白統一發票
          交由小高、阿裕之人，供其於94年3月至8月間，以公
          興公司名義連續填製內容不實之會計憑證統一發票，
          交予嵩益開發有限公司（以下簡稱嵩益公司）等營業
          人充當購入貨物之進項憑證，供嵩益公司等營業人持
          上開統一發票用以申報扣抵銷項稅額，共同幫助嵩益
          公司等營業人逃漏營業稅額等犯行，業經臺灣臺北地
          方法院96年度簡字第1737號刑事判決載述甚詳，並於
          96年12月31日判決確。查林家儀君明知宇琪公司無銷
          貨事實虛開統一發票供營業人申報扣抵銷項稅額，幫
          助他人逃漏營業稅，與其成立虛設行號公興公司之涉
          案期間相同，均為94年3月至8月間，臺灣臺北地方法
          院以本件之違反商業會計法、稅捐稽徵法罪嫌與上開
          判決所認定之犯罪事實構成要件均相同，應為該確定
          判決既判力所及，故以97年重訴字第12號刑事判決逕
          為諭知免訴之判決，是宇琪公司為一無實際對外營業
          之虛設行號業經法院認定並判決在案，犯罪事實明確
          ，與原告庭呈之前揭高雄市國稅局及南區國稅局復查
          決定書所論及美東公司，並非專以出售統一發票謀取
          不法利益之虛設行號，犯行顯不相同，原告容有誤解
          。宇琪公司既經臺灣臺北地方法院刑事判決確認其為
          虛設行號，則原告自無可能向該公司進貨，即無財政
          部95年5月23日台財稅字第09504535500號令釋免予補
          稅處罰規定之適用。本件宇琪公司既非原告實際交易
          對象，被告就原告提示之送貨單及存摺類存款存入存
          根等資料影本查核，核認原告有進貨事實未依法取得
          進項憑證，而取具非實際交易對象之虛設行號宇琪公
          司所開立之統一發票，核定補稅及處罰，即無違誤，
          請予維持。
        查宇琪公司之進項來源99.98 ％取具虛設行號安忠企
          業有限公司（詳原卷頁89），而安忠企業有限公司之
          進項來源則100 ％取具虛設行號闔信實業有限公司（
          詳原卷頁85），又安忠企業有限公司之行業別為大五
          金批發（詳原卷頁86），與宇琪公司經營項目（詳原
          卷頁29）顯不相同，則宇琪公司自無可能銷售鋼材予
          原告，且宇琪公司無銷貨事實虛開統一發票供其他營
          業人申報扣抵銷項稅額，幫助他人逃漏營業稅之犯行
          ，業經臺灣臺北地方法院97年重訴第12號刑事判決查
          明認定在案，是原告並無向宇琪公司進貨之事實，洵
          堪認定。被告依原告所提之會計傳票、合約書及無摺
          存款存入存根等資料影本，認定原告有進貨事實，而
          以非實際交易對象虛設行號宇琪公司開立之統一發票
          申報扣抵銷項稅額，致逃漏營業稅，予以補稅處罰。
          綜上查證結果，被告業已提出原告確無向宇琪公司進
          貨之事證，則原告訴稱應適用財政部95年5 月23日台
          財稅字第09504535500 號令免予補稅處罰，顯無足採
          。
        就資金面而言，原告指稱94年10月4 日領現1,500,
          000 元並匯款5,000,000 元予總經理林大鈞君，復於
          95年3 月1 日提現償還原告等語，惟此部分原告均未
          提示存摺明細等相關資料供被告查核，致被告無從審
          究原告與林大鈞君間之資料往來情形；另原告主張係
          分別至台北富邦銀行西湖分行、城東分行及其他分行
          （所附存摺類存款存入存根影本部分章戳甚為模糊，
          詳原卷p.40-42 ）以臨櫃存入現金之方式辦理付款，
          核與一般商業慣例之正常交易型態（以支票付款或以
          公司固定往來交易之帳戶辦理匯付事宜）不符，則原
          告應就其異於常態之付款方式負舉證責任並提出合理
          說明，惟原告迄今仍未就係由何人領現、保管資金及
          辦理支付貨款等事宜予以說明。
      (2)罰鍰
        按「納稅義務人，有左列情形之一者，除追繳稅款外
          ，按所漏稅額處1倍至10倍罰鍰，並得停止其營業…
          …五、虛報進項稅額者。」為加值型及非加值型營業
          稅法第51條第5款所明定。
        本件違章事證明確，原查按所漏稅額266,162元處3
          倍罰鍰798,400元。嗣因原告於復查決定作成前已補
          繳稅款(退稅抵繳)及出具承諾書承認有進貨事實取得
          虛設行號統一發票扣抵銷項稅額，並承諾繳清罰鍰，
          被告依稅務違章案件裁罰金額或倍數參考表規定，重
          行按所漏稅額266,162元改處2.5倍罰鍰665,400元，
          原處罰鍰798,400元予以追減133,000元，並無違誤，
          請續予維持。
    理  由
甲、程序方面：
一、被告答辯主張原告本稅部分之核定稅額繳款書（下稱系爭核
    定繳款書）日期經展延至96年7 月30日，原告復查申請之末
    日為96年8月29日，其遲至96年10月2日（依被告收文日期戳
    記實為96.10.5，見原處分卷第104頁）始提出，已逾法定申
    請復查期間，其於本稅確定後再為爭執，與法未合等語；原
    告則以系爭繳款書並非原核課處分，被告未依法製作核課處
    分，原告無法行使行政救濟權，其雖於96年10月2日始提出
    本稅復查申請書，並未逾期等語。
二、按「行政機關為處分或其他行政行為，應斟酌全部陳述與調
    查事實及證據之結果，依論理及經驗法則判斷事實之真偽，
    並將其決定及理由告知當事人。」行政程序法第43條固定有
    明文；惟按同法第97條第2 款亦明定：「書面之行政處分有
    下列各款情形之一者，得不記明理由︰．．．二處分相對人
    無待處分機關之說明已知悉或可知悉作成處分之理由者。．
    ．．」可知，行政處分於「處分相對人無待處分機關之說明
    已知悉或可知悉作成處分之理由者」，即可不必記載處分之
    理由。
三、經查：
  (一)原告於首揭期間進貨，取具虛設行號宇琪公司開立之系爭發
    票，作為進項憑證申報扣抵銷項稅額，虛報系爭進項稅額之
    違章事實，曾經被告發函調查及原告提出承諾書承認違章事
    實在案，分別有被告所發之調查函、案發時原告機料經理林
    鐵城及財務林芃儀前來被告處所製作之談話紀錄、原告96年
    6 月28日出具之承諾書及相關資料等附原處分卷第20 -21、
    43、63-68 及76頁可稽。
  (二)次查系爭核定繳款書係原告於96年6 月28日出具上開承諾書
    後，為利原告繳納補徵本稅，當場由被告交付原告，亦為原
    告所不爭執（見本院98年3 月10日準備程序筆錄），復有系
    爭核定繳款書「存查聯」附原處分卷第92頁足佐，自堪認為
    真實。足見本件原告對於被告認定其違反稅法虛報系爭進項
    稅額之違章事實及理由已知之甚稔，已符合上揭行政程序法
    第97條第2 款之規定，系爭「核定繳款書」即可不必記載處
    分之理由；又查，系爭核定繳款書前銜業已載明「營業稅違
    章（406 ）核定稅額繳款書」，並對照同繳款書第3 行之文
    字記載「原稅款所屬年月：94年5 月-94 年6 月，開徵年月
    ：96年6 月」即已表明系爭核定稅額繳款書係針對原告「原
    稅款所屬94年5 月-94 年6 月營業稅為開徵」，可知係針對
    原告94年度5-6 月間營業稅之補徵，事實亦甚明確，並無造
    成誤會情形，自亦無未記載事實之問題。基此，系爭核定稅
    額繳款書自無原告所稱未載明事實及理由，與法未合之情形
    。
  (三)末查，系爭核定稅額繳款書說明欄3.載明：「納稅義務人對
    於核定之稅額如有不服，應於收到繳款書後，依規定格式敘
    明理由，連同證明文件，在繳款期限屆滿期日翌日起算30日
    內，向本稽徵機關申請復查。（僅適用於未曾復查者）」業
    已教示原告不服收受本稅補徵之核課處分之行政救濟途徑。
    原告既已收受系爭核定稅額繳款書之送達，並繳納補徵之稅
    款，若有不服，自應依稅捐稽徵法第35條第1 項規定：「納
    稅義務人對於核定稅捐之處分不服，應依規定格式，敘明理
    由，連同證明文件，依左列規定，申請復查：一依核定稅額
    通知書所載有應納稅額或應補徵稅額者，應於繳款書送達後
    ，於繳款期限屆滿翌日起算30日內，申請復查。」申請復查
    縱系爭核定稅額繳款書有如原告所稱，未依稅捐稽徵法施行
    細則第15條第1 項有關「經核定補繳稅捐時，罰鍰處分書及
    繳款書應連同稅額繳款書送達受處分人，罰鍰及稅額之限繳
    日期並應一致」之規定辦理，惟因上開稅捐稽徵法施行細則
    第15條第1 項並非效力規定，仍不影響本件本稅補稅核課處
    分業已於「96年6 月28日」合法送達之效力。原告主張系爭
    核定稅額繳款書不具核課處分效力，容有誤解，無法採憑。
  (四)從而，原告對系爭核定稅額繳款書若有不服，欲申請復查，
    至遲應於其法定復查期間96年8 月29日屆滿前為之，始合法
    。惟原告遲至96年10月5日（依被告收文日期戳記應為96.10
    .5，見原處分卷第104頁），始併與系爭罰鍰處分申請復查
    ，顯已逾上揭申請復查之合法期限，復查決定就此部分因而
    從程序上予以駁回，訴願決定予以維持，並無不合。原告此
    部分之起訴顯非合法，應依行政訴訟法第107條第1項第10款
    規定駁回之，合先敘明。
乙、實體方面（即罰鍰部分）：
一、按「納稅義務人，有左列情形之一者，除追繳稅款外，按所
    漏稅額處1 倍至10倍罰鍰，並得停止其營業……五虛報進項
    稅額者。」為加值型及非加值型營業稅法第19條第1 項第1
    款及第51條第5 款所明定。次按「取得虛設行號發票申報扣
    抵之案件……2.有進貨事實者……(2)因虛設行號係專以出售
    統一發票牟取不法利益為業，並無銷貨事實，故取得虛設行
    號發票之營業人，自亦無向該虛設行號進貨並支付進項稅額
    之事實，除該營業人能證明確有支付進項稅額予實際銷貨之
    營業人，並經稽徵機關查明該稅額已依法報繳者，應依營業
    稅法第19條第1 項第1 款規定，就其取得不得扣抵憑證扣抵
    銷項稅額部分，追補稅款，不再處漏稅罰外，其虛報進項稅
    額，已構成逃漏稅，應依營業稅法第51條第5 款規定補稅並
    處罰。」及「稽徵機關查核營業人取得涉嫌虛設行號涉案期
    間開立之統一發票申報扣抵銷項稅額案件，仍應就交易雙方
    之進、銷貨情形覈實查核，不得逕按本部83年7 月9 日台財
    稅第831601371 號函辦理，如無法查明營業人確無向其進貨
    ，且該涉嫌虛設行號已依規定按期申報進、銷項資料，並按
    其應納稅額繳納者，應免予補稅處罰。」為財政部83年7 月
    9 日台財稅第831601371 號函及95年5 月23日台財稅字第
    09504535500 號函釋在案。
二、查北市國稅局以原告94年5 月及6 月間進貨，取具涉嫌虛設
    之行號宇琪公司開立之系爭發票，銷售額合計5,323,240 元
    ，營業稅額266,162 元，作為進項憑證申報扣抵銷項稅額，
    通報被告審理違章，被告除核定補徵營業稅額266,162 元外
    ，並按所漏稅額266,162 元處3 倍罰鍰798,400 元。原告不
    服，申經復查結果改按所漏稅額處2.5 倍罰鍰，其餘復查駁
    回。原告仍不服，提起訴願遭決定駁回，遂向本院提起本件
    行政訴。原告就本稅部分是否已合法申請復查？被告依加值
    型及非加值型營業稅法第19條第1 項第1 款及第51條第5 款
    規定，以原告取具涉嫌虛設之行號開立之統一發票，作為進
    項憑證申報扣抵銷項稅額，核定補徵稅額266,162 元，並處
    罰鍰798,400 元，經復查追減罰鍰133,000 元，是否適法？
三、經查：
  (一)原告於首揭期間進貨，取具虛設行號宇琪公司開立之系爭發
    票，作為進項憑證申報扣抵銷項稅額，虛報系爭進項稅額之
    違章事實，分別有被告之調查函、系爭發票、原告機料經理
    林鐵城及財務林芃儀前來被告處所製作之談話紀錄、原告96
    年6 月28日出具之承諾書及系爭核定繳款書存查聯等附原處
    分卷第20 -21、36-39、43、63-68 、76及第92頁可稽。
  (二)次查，被告95年8 月4日就本件宇琪公司登記負責人林家儀
    明知宇琪公司無銷貨事實，竟虛開不實統一發票128 紙（含
    本件系爭發票），銷售額合計124,427,049 元，交付予暢源
    實業有限公司等營業人充當進貨憑證使用，並向稅捐稽徵機
    關申報不實之銷項金額及稅額之刑事案件移送書（見原處分
    卷第1-2 頁），除經臺北地檢署97年度偵緝字第14號起訴外
    ，並經臺北地方法院97年重訴字第12號刑事判決載明，以「
    檢察官起訴事實」與「該院96年度簡字第1737號刑事判決」
    判處林家儀有期徒刑4 月於96年12月31日確定之刑事判決，
    具裁判上一罪之關係，為該確定判決既判力所及，爰依刑事
    訴訟法第302 條第1 款、第307 條規定不經言詞辯論，逕為
    諭知免訴之判決，有該刑事判決附本院卷第60-62 頁足稽。
    亦可證系爭違章事實亦經法院調查審理確認存在在卷。原告
    主張本件違章事實，係經臺北地方法院97年重訴字第12號刑
    事判決免訴在案，並非認定有罪等語，實有忽略該免訴判決
    所載之實體訴訟理由，係因具「裁判上一罪」之有罪認定，
    但因為另案（96年度簡字第1737號）刑事確定判決效力所及
    ，故而依法予以免訴判決而已，難認屬原告所主張無罪之認
    定。
  (三)再者，原告固提出買賣合約書及台北富邦銀行城東分行無摺
    存款存入存根之付款證明（附原處分卷第40-42 頁）證明有
    交易事實等語。惟查：
    1.原告所提系爭買賣合約書「四付款方式」固記載：「以現
      金、電匯或期票期限120 天。」等文字。然依原告處理公
      司財務之會計人員杜芃儀於96年1 月5 日在被告所屬羅東
      稽徵所所作之談話紀錄之供述：「．．．(2)（問：請問貴
      公司與公興公司等6 家公司行號有無實際交易，其情形如
      何？）答：．．．付款方式『開立45天支票』，均有抬頭
      、禁止背書及劃線，惟94年10月起公司發生嚴重財務危機
      ．．．均紛紛要求現金或匯款方式支付，故提供之資料均
      為匯款單或現金簽收資料．．．。」（見原處分卷第65頁
      ）付款方式及日期並不吻合，則該系爭買賣合約是否非臨
      訟所撰暨原告是否確有系爭發票之交易，即有疑義。
    2.次者，將系爭發票日期與原告所提示台北富邦銀行城東分
      行無摺存款存入存根之付款證明（附原處分卷第40-42 頁
      ）之付款日期相互對照結果，存入金額與發票款項固屬一
      致，但兩者日期並無法勾稽，此有整理之對照表如附表所
      示可供參照。則原告所稱94年10月份發生財務危機之前即
      應付款而未付款，卻遲至95年2 月至3 月間始以無摺存款
      存入方式支付貨款，衡與一般商場之付款常情有別，則該
      等付款資料是否實在即值進一步探究。
    3.另查，原告所取具系爭發票之開立營業人宇琪公司，其進
      項來源99.98 ％取具虛設行號安忠企業有限公司（見原處
      分卷第89頁），而安忠企業有限公司之進項來源則100％
      取具虛設行號闔信實業有限公司（見原處分卷第85頁），
      又安忠企業有限公司之行業別為大五金批發（見原處分卷
      第86頁），與宇琪公司經營項目（曉原處分卷第29頁）顯
      不相同，則宇琪公司自無可能銷售系爭發票之貨品鋼材予
      原告；再對照上開刑事確定判決所認定之犯罪違章事實，
      即「林家儀為宇琪公司登記之負責人，明知該公司涉案期
      間無進銷貨事實，竟虛開不實統一發票交付予其他營業人
      充當進項憑證使用，供他人申報扣抵銷項稅額，幫助他人
      逃漏營業稅」，原告自無可能向該公司進貨。
    4.況且，為探求原告與宇琪公司間交易間「銀貨兩訖」之基
      礎事實，請原告就金流部分提示「資金來源」時，原告固
      稱公司當時財務困難故將公司存款全數提領，再以現金支
      付貨款等語。然查，原告固陳稱94年10月4 日領現1,500,
      000 元，並匯款5,000,000 元予原告公司總經理林大鈞，
      復於95年3 月1 日提現償還原告等語。惟此部分未見原告
      一併提示存摺明細等相關資料供證，而無法證明其主張資
      金來源之事實與所主張之事實相符；且原告所陳94年10月
      4 日領現1,500,000 元，並匯款5,000,000 元予公司總經
      理林大鈞，再以之支付貨款，並無法與系爭發票之金額勾
      稽；況參諸該項資金來源本應於被告初查階段通知調查函
      時即應一併提出，原告卻迄於本院調查審理時一再命提示
      （見本院97年12月23日、98年1 月13日準備程序筆錄）「
      資金來源」時，始遲至98年1 月23日以書狀補提之情節，
      並審酌上述諸多疑義及確認之事實，該等資金來源既無法
      與系爭發票之金額勾稽相符，自難認為系爭發票之付款證
      明。
    5.從而，原告所提示在建工程材料明細帳，至多僅能證明有
      進貨之事實，其餘買賣合約書、付款資料及資金來源等並
      無法確實證明宇琪公司確為其實際交易之對象，縱宇琪公
      司在違章期間內呈現有繳納少量稅款情形，但查本件宇琪
      公司9406期營業稅401申報書，當期並未繳納營業稅額（
      見原處分卷第170頁），更見其虛設行號就營業稅「以虛
      抵虛」之本質，並無所謂「虛設行號有依規定按期申報進
      、銷項資料，並按其應納稅額繳納」之事實存在，原告所
      稱有交易進貨事實，自屬無足憑採。
  (四)末按「納稅義務人，有左列情形之一者，除追繳稅款外，按
    所漏稅額處1倍至10倍罰鍰，並得停止其營業．．．五虛報
    進項稅額者。」為加值型及非加值型營業稅法第51條第5款
    所明定。而查，原告於94年5月及6月間進貨，卻取具虛設行
    號宇琪公司開立之系爭發票8 紙，作為進項憑證申報扣抵銷
    項稅額，虛報進項稅額266,162元，經查獲由原處分機關審
    理違章成立，有如前述。且原告如其訴狀所載於70年2月1日
    即成立迄今已20餘年，是其本知悉依法在年度內本應每隔兩
    個月即須申報營業稅一次，並應注意依法確實申報不得虛報
    ，其能注意卻未注意不得以非交易對象之發票申報，竟已非
    交易對象之發票申報，縱無故意，亦難辭其咎。則原處分機
    關初查按所漏稅額266,162 元處3 倍罰鍰798,400 元（計至
    百元止），嗣因原告於復查決定作成前已補繳稅款（退稅抵
    繳）及出具承諾書承認有進貨事實取得虛設行號統一發票扣
    抵銷項稅額，並承諾繳清罰鍰，被告機關乃重行按所漏稅額
    266,162 元改處2.5 倍罰鍰665,400 元，原處罰鍰798,400
    元應予追減133,000 元，於法自屬有據。
四、另原告訴稱本件縱依被告辯稱本稅限繳日期96年7 月30日，
    依財政部96年6 月27日台財稅第00000000000 號函釋，其抵
    繳日應為復查決定日之96年8 月29日，然被告抵繳系爭稅款
    日竟遲至96年9 月20日，於法有違等語。然查：
    1.按稅捐稽徵第29條（退稅之扣抵）明定：「納稅義務人應
      退之稅捐，稅捐稽徵機關應先抵繳其積欠。並於扣抵後，
      應即通知該納稅義務人。」是知被告依該條規定，就原告
      上開所積欠之稅款，非不得就其得請求被告退稅之「應退
      之稅捐」予以扣抵。
    2.至扣抵之時期，法雖無明文，然理論上自應以徵納雙方間
      相關之應徵及應納之稅額業已確定無爭執時，即符合所謂
      「徵納數額確定時」之客觀狀態，而應予以扣抵，以符公
      平原則。對此，財政部為協助下級機關或屬官統一解釋法
      令、認定事實，乃訂定96年6 月27日台財稅字第09604527
      530 號函（下稱財政部96年6 月27日函釋）之解釋性補充
      規定：「納稅義務人欠繳之應納稅捐．．．尚未依法申請
      復查者，應俟其期間屆滿後，如確未申請復查，再依稅捐
      稽徵法第29條辦理退稅抵欠。」即係採「徵納數額確定時
      應予扣抵」之作法，並未逾越母法，亦未增加法律所無之
      限制，被告因而據以行政，自無違法可言。
    3.而查，本件原告本稅限繳日期為「96年7 月30日」，有如
      上述，則本件本稅由「應退之稅捐」予以扣抵之日期，依
      上揭財政部96年6 月27日函釋規定，應自被告所主張之原
      告本稅復查決定日之屆滿日，即原告未爭執本稅稅款之「
      徵納數額確定時」即「96年8 月29日」為扣抵日。原告主
      張被告抵繳系爭稅款日應為96年9 月20日，難謂有據，無
      法採憑。被告依法扣抵系爭稅款後，不足部分原告自應依
      限補繳，否則即應依法核計其滯納金及滯納利息問題。
五、綜上，原告所訴委無足採，從而被告以原告既經查明確無向
    宇琪公司進貨，其取得不得扣抵進項憑證申報扣抵銷項稅額
    ，已構成虛報進項稅額，自無首揭財政部95年5 月23 日 令
    釋規定免予處罰之適用。原處分機關初查按所漏稅額266,16
    2 元處3 倍罰鍰798,400 元（計至百元止），嗣因原告於復
    查決定作成前已補繳稅款（退稅抵繳）及出具承諾書承認有
    進貨事實取得虛設行號統一發票扣抵銷項稅額，並承諾繳清
    罰鍰，被告機關乃重行按所漏稅額266,162 元改處2.5 倍罰
    鍰665,400元，原處罰鍰798,400 元應予追減133,000 元；
    又，原告本稅限繳日期為「96年7 月30日」，則系爭稅款依
    法應由「應退之稅捐」予以扣抵之日期，依上揭財政部96年
    6 月27日函釋規定，自應由系爭稅款復查決定日之屆滿日，
    即「徵納數額確定時」即「96年8 月29日」為扣抵日，並非
    原告所主張之96年9 月20日。被告依法扣抵系爭稅款後，不
    足部分原告自應依限補繳，否則即生應依法核計其滯納金及
    滯納利息問題，自無不合，訴願決定予以維持，亦無不合。
    原告徒執前詞，訴請撤銷，為無理由，應予駁回。
六、本件判決基礎已經明確，兩造其餘主張或陳述，與判決結果
    無影響，不再一一論述。
據上論結，本件原告之訴為一部不合法，一部為無理由，爰依行
政訴訟法第107 條第1 項第10款，第98條第1 項前段，判決如主
文。
中    華    民    國    98  年    4     月     2      日
            臺北高等行政法院第六庭
                            審判長法  官  闕  銘  富
                                  法  官  林  育  如
                                  法  官  陳  鴻  斌
上為正本係照原本作成。
如不服本判決，應於送達後20日內，向本院提出上訴狀並表明上
訴理由，如於本判決宣示後送達前提起上訴者，應於判決送達後
20日內補提上訴理由書（須按他造人數附繕本）。
中    華    民    國    98  年    4     月     2      日
                                  書記官  陳  清  容


司法院資訊處製作；財團法人民間司法改革基金會備份。
